【裁判字號】    97,簡上,76
【裁判日期】    970826
【裁判案由】    侵權行為損害賠償
【裁判全文】
臺灣臺北地方法院民事判決              97年度簡上字第76號
上  訴  人  甲○○
被上訴人    乙○○
上列當事人間請求侵權行為損害賠償事件，上訴人對於中華民國
96年12月7日本院臺北簡易庭96年度北簡字第47488號第一審判決
提起上訴，本院於97年8月13日言詞辯論終結，判決如下：
    主  文
上訴駁回。
第二審訴訟費用由上訴人負擔。
    事  實  及  理  由
甲、程序事項：
    本件上訴人經合法通知，未於言詞辯論期日到場，核無民事
    訴訟法第386條所列各款情形，爰依民事訴訟法第436條之1
    第3項、第463條準用第386條規定，依被上訴人之聲請，由
    其一造辯論而為判決。
乙、實體事項：
一、被上訴人起訴主張：被上訴人於民國90年間起，擔任臺北市
    新店市太平里鄰長迄今，並於91年間擔任海悅假期第三屆管
    理委員會，詎上訴人與被上訴人同為社區住戶，竟於94年11
    月10日上午10時許，在臺灣高等法院第12法庭（現業已更改
    為第9法庭）內，臺灣高等法院法官公開審理94年度上易字
    第1292號被上訴人被訴妨害名譽案件時，辱罵被上訴人「是
    社區的流氓」，上訴人侮辱被上訴人刑事責任部分，業經本
    院刑事庭判處拘役29日確定，被上訴人因上訴人前開公然侮
    辱行為，精神受有重大痛苦，爰依民法關於侵權行為之規定
    ，請求上訴人賠償新臺幣（下同）500,000元之非財產上損
    害賠償，及自起訴狀繕本送達翌日起算之法定遲延利息等語
    。
二、上訴人則以：此事件全係因其另案對被上訴人提出公然侮辱
    告訴，於開庭過程因攻防所衍生，被上訴人係為報復而提起
    本件訴訟，且被上訴人主張之非財產上損害金額亦過高等語
    置辯，且其雖未於言詞辯論期日到場，惟據其之前上訴時具
    狀及本院準備程序到庭所陳述者，並補稱：關於被上訴人亦
    在居住之社區中對上訴人謾罵之事件，僅判決被上訴人賠償
    5,000元，而上訴人前述言詞僅基於法庭攻防所生，反須賠
    償更高金額，並非合理等語。
三、本件原審對於被上訴人之請求，判決被上訴人部分勝訴，上
    訴人應賠償其100,000元，及自96年1月10日起至清償日止，
    按年息5%計算之法定遲延利息，並為假執行之宣告，上訴人
    聲明不服，求為廢棄原判決，並駁回被上訴人在第一審之訴
    及其假執行之聲請（至於其中被上訴人請求上訴人賠償超過
    上開金額及其利息部分，經原審判決駁回被上訴人之訴，且
    未據被上訴人上訴聲明不服，已告確定）；被上訴人則求為
    判決駁回上訴。
四、本件被上訴人主張上訴人有在前開時地，指稱被上訴人「是
    社區的流氓」之言詞，且被上訴人因前開行為涉犯公然侮辱
    罪，亦經檢察官起訴後，經本院刑事庭以95年度簡字第3104
    號刑事判決判處拘役59日，如易科罰金，以銀元300元即新
    臺幣900元折算1日，上訴人不服提起上訴後，仍經本院刑事
    庭以96年度簡上字第55號（下稱另刑事案件）認其確犯公然
    侮辱罪，但應適用96年罪犯減刑條例之減刑條件，減為拘役
    29日，如易科罰金，以銀元300元即新臺幣900元折算1日並
    確定在案等事實，上訴人並不爭執，並經本院調閱該刑事案
    卷審核屬實，雖然上訴人辯稱指述被上訴人為社區流氓之言
    語，僅屬法庭上之攻防，但觀諸上訴人斯時發言之情狀，係
    在上訴人自訴被上訴人另涉犯妨害名譽罪嫌，由前開臺灣高
    等法院民事事件之承辦法官勘驗屬證據之光碟過程中，經法
    官詢問光碟片內容是否與錄音帶母帶相同或同時錄得之問題
    時，上訴人除回答同時錄得外，隨即表示與斯時訊問事項絲
    毫無關之上開言詞，實難認上訴人前開言詞斯時有何堪認屬
    於法庭攻防所需，有另刑事案卷所附當日庭期之錄音勘驗筆
    錄可稽，而證人即當日亦在法庭後旁聽之潘信行、柯銘星，
    在另刑事案件審理中復均一致結證稱：當時上訴人係站在法
    庭前方回答法官之訊問，上訴人卻回頭對被上訴人及訴外人
    何豫項、戴榮俊方向為前述辱罵之言語，除益見上訴人上述
    言語與當時之案件陳述無關外，以當場尚有其他人旁聽且屬
    公開審判程序，該法庭處所確屬不特定人得進入見聞之狀態
    ，亦堪認上訴人斯時應係基於故意而為辱罵被上訴人之行為
    ，並已造成損害被上訴人名譽之結果，被上訴人主張上訴人
    係故意不法侵害被上訴人之名譽，應屬有據，上訴人上開所
    辯，並無足採。
五、進而，按因故意或過失，不法侵害他人之權利者，負損害賠
    償責任；不法侵害他人之身體、健康、名譽、自由、信用、
    隱私、貞操，或不法侵害其他人格法益而情節重大者，被害
    人雖非財產上之損害，亦得請求賠償相當之金額，民法第18
    4條第1項前段、第195條第1項分別定有明文。本件如前述，
    既堪認上訴人確有不法侵害被上訴人名譽之行為，依前揭規
    定意旨，被上訴人自得請求上訴人賠償相當金額，本院審酌
    被上訴人自90年間起擔任臺北市新店市太平里12鄰鄰長迄今
    ，並於91年間擔任海悅假期第三、八屆管理委員會委員，並
    分別於93、96年受頒臺北縣新店市公所特優鄰長、於94年10
    月24日獲臺北縣新店市志工協會頒發社區志工獎、94年度臺
    北市體育會第11、12屆養生運動委員、並於96年11月4日當
    選96年度模範母親，有被上訴人所提出各該資料影本等件在
    卷為憑，上訴人則為高職機電科畢業，為工程材料自營商，
    並參酌兩造前因社區、公共事務，雖曾經多次互提訴訟，但
    上訴人前於94年6月間即曾另對被上訴人犯妨害名譽、恐嚇
    等罪，有臺灣高等法院94年度上易字第1119號、95年度上易
    字第804號刑事判決書等件在卷供參，其為前述罪行後，竟
    不思對自己言行善加約束，又係於法庭無端對被上訴人口出
    侮辱之語，侵害被上訴人名譽，有相當惡性，及兩造之身分
    、地位等一切情況，認被上訴人訴請其賠償之精神慰撫金金
    額，應以100,000元為適當，與被上訴人請求加計此金額自
    起訴狀繕本送達上訴人翌日即96年1月10日起至清償日止，
    按年息5%計算之利息，均有理由，應予准許。（至於被上訴
    人逾此數額之請求，業經判決確定，不在本院審酌範圍）。
六、從而，被上訴人依民法關於侵權行為之規定，請求上訴人賠
    償100,000元，及自起訴狀繕本送達上訴人翌日即96年1月10
    日起至清償日止，按年息5%計算之利息，為有理由，應予准
    許。是則原審判命上訴人如數給付，並依職權宣告假執行，
    於法並無不合。上訴意旨仍指摘原判決不當，求予廢棄改判
    ，為無理由，應予駁回其上訴。
七、兩造其餘之攻擊或防禦方法及證據，經本院斟酌後，認為均
    不足以影響本判決之結果，自無逐一詳予論駁之必要，併此
    敘明。
八、訴訟費用負擔之依據：民事訴訟法第78條。
中    華    民    國    97    年    8     月    26    日
                  民事第五庭審判長法  官  薛中興
                                  法  官  胡宏文
                                  法  官  林麗真
以上正本係照原本作成。
本判決不得上訴。
中    華    民    國    97    年    8     月    27    日
                                  書記官  李承翰


司法院資訊處製作；財團法人民間司法改革基金會備份。
